臺灣臺南地方法院刑事裁定　　　　　　　　　　　九十三年度聲判字第二○號
　　聲　請　人
　　即　告訴人　甲○○○即利眾.
　　告訴代理人　陳正芳律師
　　被　　　告　乙○○
　　　　　　　　丙○○
右列聲請人因被告毀棄損壞案件，不服臺灣高等法院臺南分院檢察署檢察長於中華民
國九十三年六月一日駁回再議之處分（九十三年度上聲議字第四○○號），聲請交付
審判，本院裁定如左：
    主  文
聲請駁回。
    理  由
一、按告訴人不服上級法院檢察署檢察長或檢察總長認再議為無理由而駁回之處分者
    ，得於接受處分書後十日內委任律師提出理由狀，向該管第一審法院聲請交付審
    判。法院認為交付審判之聲請不合法或無理由者，應駁回之。刑事訴訟法第二百
    五十八條之一、第二百五十八條之三第二項前段，分別定有明文。
二、本件聲請人甲○○○即利眾汽車修護廠以被告乙○○、丙○○等涉犯毀損建築物
    罪嫌，向臺灣臺南地方法院檢察署檢察官提出告訴，經於民國（下同）九十三年
    四月二十一日為不起訴處分後（九十三年度營偵字第四九三號、第四九五號），
    聲請人不服，聲請再議，亦經臺灣高等法院臺南分院檢察署檢察長於九十三年六
    月一日，以九十三年度上聲議字第四○○號處分書，認聲請人再議為無理由而駁
    回再議等情，業經本院調閱臺灣臺南地方法院檢察署九十二年度營偵字第四九三
    號、第四九五號偵查卷、臺灣高等法院臺南分院檢察署九十三年度上聲議字第四
    ○○號偵查卷核閱屬實，先予敘明。
三、聲請交付審判意旨略以：原確定之不起訴處分書以：刑法第三百五十三條第一項
    之毀損他人建築物罪，應以行為人具有毀損他人建築物之故意為成立要件，而被
    告乙○○、丙○○均矢口否認毀損系爭地上建物即建號五二號，門牌臺南縣學甲
    鎮頂山寮五十九號鋼鐵造房屋（下簡稱系爭房屋）之犯行，且以被告乙○○有委
    託案外人吳熾松致電聲請人甲○○○之夫李明利，告知「丁標」土地業經拍定，
    並洽商希望李明利同意系爭房屋由承買人拆除，而由承買人付新臺幣（下同）十
    萬元給中國信託商業銀行股份有限公司（下簡稱中國信託銀行），以代聲請人清
    償債務，並將拆除系爭房屋後之廢鐵等物料出售後所得，扣除工資必要費用之餘
    款，轉交予李明利，李明利經考慮後同意由承買人自行拆除，吳熾松再將李明利
    同意之情，轉知被告乙○○乙節，已據證人吳熾松到庭結證屬實，被告乙○○既
    係透過吳熾松取得李明利之同意，始僱工拆除系爭房屋，故認被告乙○○、丙○○將系爭房屋拆除，並無毀損他人建築物之故意，而為不起訴處分，固非無見，
    惟查：（一）被告丙○○於九十二年十二月三日，具狀承買鈞院九十年度執字第
    二三九六六號強制執行事件內「丁標」所示之二十七筆土地，鈞院核准其承買後
    ，即於九十二年十二月十七日上午，由被告交付十萬元代償款給中國信託銀行存
    入聲請人之帳戶，代聲請人清償十萬元債務，有中國信託銀行存入憑證在卷可依
    ，被告及證人吳熾松亦不爭執，中國信託銀行於同日下午，由代理人吳熾松向鈞
    院撤回建號五十二號即系爭房屋之執行，有執行筆錄可考，且吳熾松前於九十三
    年四月五日到庭證稱：「法院在三拍期間，通知應買人乙○○有興趣，希望，我
    們先聯絡‧‧‧因土地上尚有鐵皮屋在丙標，不含在丁標‧‧‧希望我們能將丙
    標的建物部分撤回執行，乙○○同意支付十萬元做為甲○○○的債務償還，作為
    我們撤回該鐵皮屋強制執行的代價。」（見九十三年度發查字第二三五號偵卷第
    九十八頁），顯然丁標土地上有系爭鐵皮屋被編列在丙標之情形，在被告向法院
    表示承買前已知情，並在未承買前，就與吳熾松商談，達成由被告乙○○代表聲
    請人償還中國信託銀行十萬元，中國信託銀行撤回系爭房屋執行之協議，被告獲
    准承買丁標土地後，即於九十二年十二月十七日上午，付十萬元給中國信託銀行
    ，中國信託銀行並於同日下午依前開協議，撤回系爭房屋之執行，足見被告早有
    促使系爭房屋塗銷查封再拆除之計謀。然證人吳熾松於偵查中卻證稱：「九十二
    年十二月三十日，我用電話和李明利接洽，主要是在向李明利提出條件，願由應
    買人多付十萬元清償他的債務，而且事後願將拆鐵皮屋的物料以舊貨出賣後，代
    價給李明利，問李明利是否同意如此條件，同意由應買人將鐵皮屋拆除，李明利
    有同意這樣的條件。」（同上偵卷第九十八頁），則被告代償十萬元給中國信託
    銀行之事實經過，佐以證人吳熾松前後矛盾、瑕疵重重之證詞研判，被告顯然為
    逃避刑責，臨訟勾串證人吳熾松，使檢察官為其所矇，而認被告既係相信吳熾而
    將系爭建物拆除，欠缺犯罪故意，遽為不起訴處分。（二）被告乙○○辯稱：九
    十二年十二月三十日，伊託吳熾松與聲請人之配偶李明利溝通，希望同意由應買
    人自行拆除系爭房屋，伊願代聲請人償還中國信託銀行之債務十萬元，及將拆除
    系爭房屋後之物料出售所得，扣除工資及必要費用後，餘款均交給李明利，經吳
    熾松依上述條件，打電話與李明利溝通，獲李明利同意，吳熾松將上情轉知伊後
    ，始於九十二年十二月三十一日上午九時五分許，僱蘇雲龍駕怪手拆除系爭房屋
    ，至同日十一時四十分許，就全部拆完將廢料裝運過磅，吳熾松電話打給甲○○○，交由李明利接聽云云。但證人吳熾松卻證稱：乙○○要伊與李明利溝通，主
    要是因乙○○要多支付十萬元，代償聲請人欠中國信託銀行十萬元債務，及將系
    爭房屋拆除後廢料出售所得（查：未供述：扣除工資及必要費用）轉交予李明利
    ，系爭房屋同意由應買人自行拆除，這樣的條件，李明利是否同意，隔天（即九
    十二年十二月三十日）乙○○又打電話來，伊掛斷電話後，隨即打電話給李明利
    溝通上開條件，經李明利同意，伊就轉告乙○○李明利同意了，但沒有向乙○○
    表示拆除已沒問題，伊有告訴乙○○要自己再和李明利確認，電話由李明利直接
    接聽云云，則兩人所述何時拜託溝通吳熾松，及如何溝通之經過，並不相同。
    （三）又被告乙○○陳述：九十二年十二月三十日始託吳熾松與李明利溝通，然
    後於同年月三十一日上午九時許，蘇雲龍開始拆除，至十一時多即拆完乙情明確
    ，並以卷附之廢鐵裝運過磅單為證，但實際受僱從事系爭房屋之證人蘇雲龍卻證
    稱：伊於九十二年十二月三十一日上午八時至十七時，受僱以怪手進行拆除系爭
    房屋，九十三年一月一日上午又受僱一早上等語，證人楊明宗證稱：伊於九十三
    年一月一日晚上講好，翌日受僱以怪手進行拆除，伊只拆除十根水泥柱及地下室
    等語，足見系爭房屋（含地下室），應係從九十二年十二月三十一日上午拆除至
    九十三年一月二日始拆除完畢，並非九十二年十二月三十一日上午即已拆完，則
    被告乙○○之前開供述，與證人蘇雲龍、楊明宗之證述不符，並非實在，更證被
    告乙○○所提磅單，應係臨訟勾串，倒填日期以附合其詞，故請求傳訊證人蘇雲
    龍、楊明宗，調查何時受人僱用？何時開始拆除？偵查中對此並未調查，難使真
    相明白。（四）另被拆除之系爭房屋，係聲請人所有，非李明利所有，偵查中均
    未調查何以超出夫妻日常生活外之關於不動產物權之處分，非所有權人，且逾夫
    妻日常生活可互為代理之事項，李明利何以有權同意？又被告及證人吳熾松均坦
    承李明利不知承買人是何人？不知承買人，依經驗法則，李明利豈有可能同意一
    不明之人來拆除面積一百四十多坪、價值一百六十多萬元之建物？綜上，可證明
    被告顯係故意毀損系爭建物，原不起訴處分書，並未就全案詳加審究，就卷存之
    人證、物證及各情況證據詳為認定，徒憑證人吳熾松前後歧異之證言，即採信被
    告之辯詞，對被告勾串之證人，未深入查明真相，遽為被告不起訴之處分，難令
    人折服，爰聲請將本案交付審判，希望透過交互詰問，發現真實等語。
四、按法院於審理交付審判之聲請有無理由時，其調查證據範圍，應以偵查中曾顯現
    之證據為限，不可就告訴人新提出之證據再為調查，亦不可蒐集偵查卷以外之證
    據，又除認為告訴人所指摘不利於被告之事證未經檢察機關詳為調查或斟酌，或
    不起訴處分書所載理由違背經驗法則、論理法則或其他證據法則，否則，不宜率
    予交付審判。（法院辦理刑事訴訟案件應行注意事項第一百十八點及臺灣高等法
    院九十一年第一次刑事庭庭長法律問題研究會議結論參照）此乃刑事訴訟法第二
    百五十八條之一規定告訴人得向法院聲請交付審判，係新增對於「檢察官不起訴
    或緩起訴裁量權」制衡之一種外部監督機制，法院僅就檢察官所為不起訴或緩起
    訴之處分是否正確加以審查，以防止檢察機關濫權，依此立法精神，同法第二百
    五十八條之三第三項規定法院審查聲請交付審判案件時「得為必要之調查」，其
    調查證據之範圍，自應以偵查中曾顯現之證據為限；又為避免與刑事訴訟法第二
    百六十條之再行起訴規定混淆不清，故法院對於聲請交付審判案件之審查，應限
    於檢察官不起訴處分是否違法。故如檢察官係依據刑事訴訟法第二百五十二條規
    定予以不起訴處分者，應審查該處分是否符合該條各款之規定；若係依據同法第
    二百五十三條規定為不起訴處分者，則應審查該處分是否有裁量逾越或裁量濫用
    之情形。至於檢察官據以不起訴處分之「基礎事實」，則非法院應行介入審查之
    對象，蓋法院裁定交付審判之前提，乃該案件已經跨越起訴門檻，亦即符合刑事
    訴訟法第二百五十一條第一項規定「足認被告有犯罪嫌疑」檢察官應提起公訴之
    情形，縱或法院對於檢察官所認定之事實有不同判斷，惟該案件必須繼續偵查始
    能判斷應否起訴者，法院仍應依據現行第二百五十八條之三第二項前段，以聲請
    無理由裁定駁回。次按告訴人之告訴，係以使被告受刑事訴追為目的，是其陳述
    是否與事實相符，仍應調查其他證據以資審認。（最高法院五十二年臺上字第一
    三○○號判例意旨可資參照）
五、查：本件聲請人委任律師聲請交付審判，其所提聲請狀內，除就聲請人告訴被告
    涉犯毀損罪嫌部分續予指摘外，並以：前開不起訴處分所據之證據，其中證人吳
    熾松之證詞前後矛盾，顯為臨訟勾串，且與被告乙○○所陳稱何時拜託證人吳熾
    松溝通，及溝通之經過等情節不符；另被告乙○○對拆除系爭房屋經過之供述，
    又與證人蘇雲龍、楊明宗所證情節不符，推論被告乙○○所提之過磅單，應係倒
    填日期所製作；又被拆除之系爭房屋既係聲請人所有，偵查中未調查證人李明利
    何以有權同意各情，而認原不起訴處分書有所不備，並請求傳訊證人蘇雲龍、楊
    明宗。惟查：被告乙○○、丙○○有無毀損聲請人所有之系爭房屋乙情，業據被
    告乙○○、丙○○，及證人吳熾松、蘇雲龍、楊明宗等人，迭於警詢時、偵查中
    即已供陳、證述明確，檢察官於不起訴之處分時，亦已審酌前開證據資料，此經
    本院調閱上開偵查卷宗查核無誤，則聲請人請求再傳訊證人蘇雲龍、楊明宗，並
    無理由，矧被告既不爭執確有僱人拆除系爭房屋之事實，且聲請人所請求之上揭
    待證事項，與本案被告毀損罪嫌是否成立，亦無必然之關聯性，益徵已無依聲請
    再行調查之必要。並衡諸一般人的記憶有時而窮者，隨著事發時間經過，對於部
    分細節即不復清楚記憶，而且一般人於描述發生經過時所用字句及語氣，亦不可
    能如錄音帶播放般完全相同，此乃情理之常。故本院認在審認被告供述或證人證
    詞是否真實時，如其所陳述之基本重要情節均屬一致，縱部分細節前後不能完全
    符合，仍非全部均為不可採信，而應綜合全部卷證資料，全盤考量所言是否可採
    。故聲請人在無其他積極證據可證明之情形下，徒以前開被告及證人所陳述之部
    分細節未必相符，即率然推論證人與被告乃臨訟勾串，而為不實陳述，或被告所
    提出之證物內容為偽造，顯非妥適，而無無由。至被告前開拆除系爭房屋之行為
    ，縱未與刑法上毀損罪之構成要件相當，然聲請人如受有財產上之損害，仍得循
    民事訴訟方式解決上開糾葛，自不殆言。綜上，本院認臺灣臺南地方法院檢察署
    檢察官、臺灣高等法院臺南分院檢察署檢察官，就聲請人所指之前開證據資料，
    均已調查，並在作成上開處分時，即已斟酌全卷證據資料，則被告是否涉犯毀損
    罪嫌乙節，既經檢察官詳為調查或斟酌，而其處分書所載證據資料之取捨，及事
    實理由之認定，經查亦無違背經驗法則或論理法則之情事，揆諸前揭說明，臺灣
    高等法院臺南分院檢察署九十三年度上聲議字第四○○號號處分書，對於聲請人
    再議之聲請，既均已詳敘理由，逐一指駁，其認事用法，並無不當。聲請人猶執
    陳詞，指摘駁回再議聲請之處分不當，聲請交付審判，顯無理由，應予駁回。
六、爰依刑事訴訟法第二百五十八條之三第二項前段規定，裁定如主文。
中      華       民      國     九十三    年     十一    月      九     日
                         臺灣臺南地方法院刑事第十二庭
                               審判長法官  謝瑞龍
                                     法官  黃翰義
                                     法官  徐千惠
右正本證明與原本無異。
不得抗告。
                                    書記官   陳麗雅
中      華       民      國     九十三    年     十一    月     十一    日
